臺灣彰化地方法院刑事判決　　　　　　 100年度訴字第1379號
公　訴　人　臺灣彰化地方法院檢察署檢察官
被　　　告　許月鳳
上列被告因違反毒品危害防制條例案件，經檢察官提起公訴（10
0 年度毒偵字第1976號），本院依簡式審判程序，判決如下：
    主    文
許月鳳施用第一級毒品，處有期徒刑拾月。
    犯罪事實
一、許月鳳前於民國89年間因施用毒品案件，經本院裁定送觀察
    、勒戒後，因認無繼續施用毒品之傾向，於89年7 月3 日執
    行完畢釋放，由臺灣彰化地方法院檢察署檢察官以89年度毒
    偵字第2660號、第3157號為不起訴處分確定。於上揭觀察、
    勒戒執行完畢釋放後5 年內，又因施用毒品案件，經本院以
    90年毒聲字第2795號裁定送觀察、勒戒後，因無繼續施用傾
    向，於90年8 月23日執行完畢釋放，由臺灣彰化地方法院檢
    察署檢察官以90年度毒偵字第2716號為不起訴處分確定。再
    因施用毒品案件，經本院以94年度訴字第563 號判決判處有
    期徒刑8 月確定（第一案）；又因違反槍砲彈藥刀械管制條
    例案件，經本院以94年度訴字第1759號判決判處有期徒刑3
    年6 月，上訴後，經臺灣高等法院臺中分院以95年度上訴字
    第1733號判決撤銷原判決，改判處有期徒刑3 年6 月，再上
    訴後，經最高法院以96年度臺上字第268 號判決駁回上訴確
    定（第二案）；復因施用毒品案件，經本院以94年度訴字第
    1612號判決分別判處有期徒刑1 年、8 月，應執行有期徒刑
    1 年6 月確定（第三案）；上開第三案嗣經本院以96年度聲
    減字第1642號裁定分別減刑，並與第二案定應執行刑為有期
    徒刑4 年2 月確定，再經與上開第一案入監接續執行，於97
    年8 月21日縮短刑期假釋出監付保護管束（指揮書執畢日為
    99年7 月16日）；嗣因其於假釋期間再犯施用毒品罪，經判
    處有期徒刑7 月確定，上開假釋乃經撤銷，而於100 年8 月
    19日入監執行殘刑1 年5 月16日【尚未執畢，不構成累犯（
    起訴書誤載為已於99年7 月16日執畢】。詎其仍不知悔改，
    基於施用第一級毒品海洛因之犯意，於100 年8 月15日上午
    某時，在彰化縣鹿港鎮○○路旁，以將海洛因摻水注射體內
    方式，施用第一級毒品海洛因1 次。嗣於100 年8 月17日，
    因檢警於監聽他人販毒案件時，發現其涉嫌向監聽對象購買
    毒品，乃通知其至警局進行詢問，並於經其同意後採集尿液
    送驗，結果呈嗎啡陽性反應，而循線查悉上情。
二、案經彰化縣警察局鹿港分局報告臺灣彰化地方法院檢察署檢
    察官偵查起訴。
    理    由
一、本案被告許月鳳所犯係死刑、無期徒刑、最輕本刑為3 年以
    上有期徒刑以外之罪，其於準備程序就前揭被訴事實為有罪
    之陳述，經受命法官告知簡式審判程序之旨，並聽取其與公
    訴人之意見後，本院認無不得或不宜改依簡式審判程序進行
    之處，爰依刑事訴訟法第273 條之1 第1 項、第284 條之1
    ，裁定由受命法官獨任進行簡式審判程序，合先敘明。
二、上揭事實，業據被告許月鳳於偵訊中、本院準備程序與審理
    時坦承不諱，且其於100 年8 月17日為警所採取之尿液，經
    送鑑驗結果，確呈嗎啡（按一般施用海洛因者會在其體內代
    謝為嗎啡成分殘留，並經由尿液排出）陽性反應，有彰化縣
    警察局鹿港分局委託檢驗尿液代號與真實姓名對照表及詮昕
    科技股份有限公司00000000號濫用藥物尿液檢驗報告各1 紙
    附卷可稽，足徵被告自白與事實相符，堪予採信。
三、按依毒品危害防制條例第20條第2 項規定觀察、勒戒或強制
    戒治執行完畢釋放後，5 年後再犯第10條之罪者，適用本條
    前二項之規定；又經觀察、勒戒或強制戒治執行完畢釋放後
    ，5 年內再犯第10條之罪者，應由檢察官偵查起訴，毒品危
    害防制條例第20條第3 項、第23條第2 項分別定有明文。而
    參酌該條例第20條第3 項立法理由：「觀察、勒戒或強制戒
    治後5 年後再犯者，顯見前所實施之觀察、勒戒或強制戒治
    已足以遮斷其施用毒品之癮，為期自新及協助其斷除毒癮，
    對此5 年後再犯者爰明定仍適用初犯之規定，先經觀察勒戒
    、強制戒治之程序」及第23條第2 項之立法理由：「經觀察
    、勒戒或強制戒治後5 年內再犯者，其再犯率甚高，原據以
    實施之觀察勒戒及強制戒治既已無法收其實效，爰施以刑事
    處遇」，足見5 年後再犯者，應再適用觀察、勒戒程序，係
    因前所實施之觀察、勒戒或強制戒治已足以遮斷其施用毒品
    之癮，致5 年內未再犯，故再予其自新機會，重啟觀察、勒
    戒程序；如觀察、勒戒或強制戒治執行完畢釋放後5 年內曾
    再犯施用毒品案件，且於再犯後5 年內復有施用毒品犯行，
    則之前戒毒程序顯未能有效遮斷其施用毒品之癮，依前開立
    法意旨，自無再施以觀察、勒戒之必要，應由檢察官偵查起
    訴（最高法院95年度第7 次、97年度第5 次刑事庭會議決議
    參照）。查被告初犯施用毒品案件，經觀察、勒戒執行完畢
    釋放日係89年7 月23日，而本次公訴人起訴被告施用第一級
    毒品之犯罪時間為100 年8 月15日所犯，雖距離前述觀察、
    勒戒執行完畢釋放日已逾5 年，然被告於前述觀察、勒戒執
    行完畢釋放日後5 年內，即曾因再犯施用毒品案件，經本院
    以94年度訴字第563 號判決判處有期徒刑8 月確定，有臺灣
    高等法院被告前案紀錄表在卷可按，則揆諸前開說明，公訴
    人就被告本案施用毒品之犯行提起公訴，核無違誤，自應由
    本院依法判決。
四、綜上所述，本案事證已臻明確，被告施用第一級毒品海洛因
    犯行堪予認定，應依法論科。
五、核被告所為，係犯毒品危害防制條例第10條第1 項之施用第
    一級毒品罪。其為供己施用而於施用前持有海洛因之低度行
    為，為其施用之高度行為所吸收，不另論罪。至被告前雖因
    施用毒品案件，經本院以94年度訴字第563 號判決判處有期
    徒刑8 月確定（第一案）；又因違反槍砲彈藥刀械管制條例
    案件，經本院以94年度訴字第1759號判決判處有期徒刑3 年
    6 月，上訴後，經臺灣高等法院臺中分院以95年度上訴字第
    1733號判決撤銷原判決，改判處有期徒刑3 年6 月，再上訴
    後，經最高法院以96年度臺上字第268 號判決駁回上訴確定
    （第二案）；復因施用毒品案件，經本院以94年度訴字第16
    12號判決分別判處有期徒刑1 年、8 月，應執行有期徒刑1
    年6 月確定（第三案）；上開第三案嗣經本院以96年度聲減
    字第1642號裁定分別減刑，並與第二案定應執行刑為有期徒
    刑4 年2 月確定，再經與上開第一案入監接續執行，已於97
    年8 月21日縮短刑期假釋出監付保護管束，且指揮書執畢日
    為99年7 月16日；惟因其於假釋期間再犯施用毒品罪，已經
    法院判處有期徒刑7 月確定，上開假釋並經撤銷，而於100
    年8 月19日入監執行殘刑1 年5 月16日乙節，有臺灣高等法
    院被告前案紀錄表1 份附卷可稽，其前案有期徒刑之執行顯
    尚未執行完畢，與累犯之要件不符；檢察官起訴書以被告前
    案有期徒刑已執行完畢，且於有期徒刑執行完畢後5 年內故
    意再犯有期徒刑以上之罪，應屬累犯為由，請求依刑法第47
    條第1 項之規定加重其刑，容有違誤。爰審酌被告前曾因施
    用毒品案件，經移送觀察、勒戒及多次判刑入監執行，有臺
    灣高等法院被告前案紀錄表附卷可稽，猶不知悔改，再犯本
    次施用毒品犯行，不僅戕害自身健康，辜負國家將其視為病
    人施以勒戒處遇之苦心，更彰顯被告有施以相當期間監禁，
    以矯正其施用毒品惡習之必要，惟考量被告犯罪動機、目的
    ，其手段對他人權益之侵害仍屬有限及於本院審理時已坦承
    犯行之犯後態度等一切情狀，爰量處如主文所示之刑，以示
    懲儆。
據上論斷，應依刑事訴訟法第273 條之1 第1 項、第299 條第1
項前段，毒品危害防制條例第10條第1 項，判決如主文。
本案經檢察官何玉鳳到庭執行職務。
中    華    民    國   100    年    11    月    30    日
                  刑事第四庭    法  官  吳永梁
以上正本證明與原本無異。
如不服本判決應於收受判決後10日內向本院提出上訴書狀，並應
敘述具體理由；其未敘述上訴理由者，應於上訴期間屆滿後20日
內向本院補提理由書( 均須按他造當事人之人數附繕本) 「切勿
逕送上級法院」。
中    華    民    國   100    年    11    月    30    日
                                書記官  許原嘉
附錄本案論罪科刑法條全文：
毒品危害防制條例第10條
施用第一級毒品者，處6 月以上5 年以下有期徒刑。
施用第二級毒品者，處3 年以下有期徒刑。